臺灣臺北地方法院民事判決
111年度小上字第80號
上  訴  人  八加九數位行銷有限公司

法定代理人  吳雨璇  
訴訟代理人  蔡孟潔  
被  上訴人  陳家慶  

上列當事人間請求給付價金事件，上訴人對於民國111年3月28日
本院臺北簡易庭110年度北小字第4863號第一審小額民事判決提
起上訴，本院判決如下：
    主  文
上訴駁回。
第二審訴訟費用新臺幣壹仟伍佰元由上訴人負擔。
    理  由
一、按對於小額程序之第一審裁判，得上訴或抗告於管轄之地方
    法院，然非以其違背法令為理由，不得為之，民事訴訟法第
    436 條之24定有明文。而上訴狀應記載上訴理由，表明下列
    各款事項：㈠原判決所違背之法令及其具體內容。㈡依訴訟資
    料可認為原判決有違背法令之具體事實，民事訴訟法436 條
    之25亦有明文。本件上訴人提起上訴，指摘原判決未說明認
    定本件導演合約為委任契約之理由，亦未說明被上訴人是否
    報告工作顛末等情，已有判決不備理由之違背法令事由，堪
    認符合首開要件，其提起上訴即屬合法，先予說明。
二、上訴意旨略以：拍攝腳本及行程均由上訴人提供，被上訴人
    須依照上訴人提供之腳本表進行拍攝，原判決未查兩造所訂
    之導演合約性質應屬承攬契約，卻未載明何以認定本件導演
    合約性質應屬委任契約，有判決理由不備之違法。又原判決
    就被上訴人是否報告工作顛末均未審酌，逕認被上訴人已完
    成導演合約義務，亦屬判決不備理由，屬判決違背法令之情
    形。並聲明：㈠原判決廢棄。㈡被上訴人在第一審之訴駁回。
三、本件依民事訴訟法第436 條之29條第2 款規定，不經言詞辯
    論而為判決，故無被上訴人提出之書狀或陳述。　
四、本院之判斷：
  ㈠按所謂判決違背法令，係指原判決有不適用法規或適用不當
    之情形，若僅係取捨證據、認定事實等屬於原審法院職權行
    使之事項，除有認定違法之情形外，應不生違背法令之問題
    。所謂論理法則，係指依立法意旨或法規之社會機能就法律
    事實所為價值判斷之法則而言；所謂經驗法則，係指由社會
    生活累積的經驗歸納所得之法則而言，凡日常生活所得之通
    常經驗及基於專門知識所得之特別經驗均屬之。若由多項證
    據之證明力推理之結果，可能發生某項事實者，苟經法院依
    自由心證判斷，而與情理無違，除有反證外，不得指為與經
    驗法則有違。所謂證據法則，則係指法院調查證據認定事實
    所應遵守之法則而言（最高法院79年度第1次民事庭會議決
    議參照）。又按攻擊或防禦方法，除別有規定外，應依訴訟
    進行之程度，於言詞辯論終結前適當時期提出之。當事人意
    圖延滯訴訟，或因重大過失，逾時始行提出攻擊或防禦方法
    ，有礙訴訟之終結者，法院得駁回之。民事訴訟法第196條
    第1項、第2項前段分別定有明文。復按小額訴訟程式之當事
    人除有因原法院違背法令致未能提出者外，於第二審程序不
    得提出新攻擊或防禦方法，同法第436條之28定有明文。此
    係為貫徹小額程式之簡速性，以避免因當事人於上訴程式提
    出新事實及證據而延滯訴訟，小額事件之第二審法院原則上
    應按第一審之訴訟資料，審核其訴訟程式及判決內容有無違
    背法令，當事人於第一審言詞辯論終結前未曾提出之訴訟資
    料，不得再行提出。
  ㈡經查，上訴人固主張原判決未查本件導演合約為承攬契約，
    且未說明何以認定為委任契約之理由等語。然觀諸原判決第
    4頁已載明：「按委任者，謂當事人約定，一方委託他方處
    理事務，他方允為處理之契約；至於承攬則係當事人約定：
    一方為他方完成一定之工作，他方俟工作完成，給付報酬之
    契約，上開二契約關係相異處，除了委任契約重在受任人允
    諾為委任人處理事務，承攬契約則重在承攬人為定作人完成
    一定之工作外，受任人就處理之事務有其獨立性，承攬人則
    需聽從定作人之指示。被告（即上訴人）聘任原告（即被上
    訴人）擔任系爭節目影片之導演，重在處理節目影片之執導
    拍攝事務，依上開規定，兩造間所訂之導演合約之性質應屬
    委任契約，而順帶剪輯1集重在完成特定該集之剪輯工作，
    則應係承攬關係，堪以認定，被告辯稱兩造間之契約關係均
    為承攬契約，尚有未洽」等內容（見本院卷第12頁）。足見
    關於本件導演合約之性質乙節，經原審考量上訴人聘任被上
    訴人擔任系爭節目影片之導演，重在處理節目影片之執導拍
    攝事務，另順帶剪輯1集重在完成特定該集之剪輯工作等情
    ，而分別認定該導演合約之性質屬委任契約、該順帶剪輯1
    集之性質屬承攬契約，此部分並未有認定事實不憑證據、違
    反經驗或論理法則之違誤，並已於裁判中論明其心證之所由
    得，自難認原判決有何違背法令之情形。
  ㈢至上訴人另執原審未察被上訴人是否報告工作顛末，即認被
    上訴人已完成導演合約義務為由，對原判決提起上訴。惟上
    訴人之此等主張，係屬其於原審訴訟程序中未提出之防禦方
    法，迄至本件上訴時始提出，應屬逾時提出之防禦方法，且
    此亦係因上訴人未於原審言詞辯論期日終結前提出所致，依
    據首揭規定，原審就兩造所未爭執之事項未予論述，於法並
    無不合。況於第二審程序上訴人亦不得提出新攻擊或防禦方
    法，以兼顧對於兩造訴訟程序權之保障，是上訴人指摘原判
    決有前揭違背法令情形，尚屬無稽。
五、綜上所述，原判決並無上訴人所指之違背法令情事，上訴人
    提起本件上訴，指摘原判決不當，求予廢棄改判，依上訴意
    旨足認其上訴顯無理由，爰依民事訴訟法第436條之29第2 
    款規定，不經言詞辯論，逕以判決駁回。
六、本件第二審訴訟費用，確定為如主文第2 項所示之金額。
七、據上論結，本件上訴為無理由，依民事訴訟法第436條之29
    第2款、第436條之32第1項、第2項、第449條第1項、第436 
    條之19第1項、第78條，判決如主文。　　
中　　華　　民　　國　　111 　年　　8 　　月　　25　　日
                  民事第七庭    審判長法  官  姜悌文
　　　　　　　　　
                                      法  官  黃愛真
　　　　　　　　　　　　　　　　　　　
                                      法  官  溫祖明　
以上正本係照原本作成。                                  
本判決不得上訴。
中　　華　　民　　國　　111 　年　　8 　　月　　25　　日
                                      書記官  李佳儒